【裁判字號】    95,訴,3059
【裁判日期】    951227
【裁判案由】    商業會計法等
【裁判全文】
臺灣板橋地方法院刑事判決              95年度訴字第3059號
公  訴  人  臺灣板橋地方法院檢察署檢察官
被      告  甲○○
上列被告因違反商業會計法等案件，經檢察官提起公訴（94年度
偵緝字第2199號），被告於準備程序進行中就被訴事實為有罪之
陳述，經告知簡式審判程序之旨，並聽取當事人之意見後，本院
裁定由受命法官獨任進行簡式審判程序，判決如下：
        主  文
甲○○幫助連續商業負責人以明知為不實之事項，而填製會計憑
證，處有期徒刑月，如易科罰金，以佰元折算壹日，緩刑貳
年。
        事實及理由
一、本件犯罪事實引用檢察官起訴書之記載（詳如附件）。
二、證據名稱：
  (一)被告甲○○於偵查中之供述及本院審理時之自白。
  (二)卷附溢灃企業有限公司基本資料、溢灃企業有限公司營業稅
    年度資料查詢、溢灃企業有限公司營業稅申報資料、溢灃企
    業有限公司有關進項、銷項、申報扣抵營業稅狀況之彙加明
    細表等件。
三、論罪科刑：
    (一)被告甲○○行為後，於九十四年二月二日修正公布之刑法
      ，已自九十五年七月一日起施行，另刑法施行法亦於九十
      五年六月十四日增訂該法第一條之一規定，並自九十五年
      七月一日施行。其中修正後刑法第二條之規定，乃係關於
      新舊法比較適用之準據法，其本身無關行為可罰性要件之
      變更，故於九十五年七月一日刑法修正施行後，如有涉及
      比較新舊法之問題，即應逕依修正後刑法第二條第一項規
      定，為「從舊從輕」之比較（最高法院九十五年度第八次
      刑事庭會議決議意旨參照）。查：
      (1)修正後刑法第五十六條規定，業已刪除連續犯之規定。
        故連續數行為而犯同一罪名，依修正前刑法第五十六條
        規定，應以一罪論，但得加重其刑；而依修正後規定，
        則已無連續犯可資適用，即應將各次犯行以數罪併合處
        罰，是以適用修正前關於連續犯之規定，對被告自係較
        為有利。
      (2)修正後刑法第四十一條第一項前段有關易科罰金折算標
        準之規定為：「犯最重本刑為五年以下有期徒刑以下之
        刑之罪，而受六個月以下有期徒刑或拘役之宣告者，得
        以新臺幣一千元、二千元或三千元折算一日，易科罰金
        。」，而修正前同條項就易科罰金之折算標準係規定：
        「得以一元以上三元以下折算一日，易科罰金」，再依
        修正前罰金罰鍰提高標準條例第二條（現已刪除）之規
        定，就其原定數額提高為一百倍折算一日，即係以銀元
        一百元、二百元、三百元折算一日，折算為新臺幣幣值
        後，則為以新臺幣三百元、六百元、九百元折算一日。
        是比較修正前後之易科罰金折算標準，自以行為時即修
        正前之規定，較有利於被告。
      (3)綜合上述各條文修正前後之比較後，適用修正後之刑法
        及罰金罰鍰提高標準條例等相關法律規定並未對被告更
        為有利，揆諸前揭刑法第二條第一項前段規定，即應適
        用修正前之刑法第五十六條、第四十一條第一項前段及
        罰金罰鍰提高標準條例第一條前段（未修正）、第二條
        （修正前）等規定。
  (二)查商業會計法業已於九十五年五月二十四日修正，該法第七
    十一條原法定刑為：處五年以下有期徒刑、拘役或科或併科
    新臺幣十五萬元以下罰金；修正後則規定：處五年以下有期
    徒刑、拘役或科或併科新臺幣六十萬元以下罰金。比較修正
    前後規定，修正後規定，並非有利於被告，依刑法第二條第
    一項前段，本件應適用修正前之規定。又周錦榮為溢灃企業
    有限公司實際負責人利用被告為溢灃企業有限公司掛名負責
    人先後多次填製不實會計憑證犯行，時間緊接，方法相同，
    所犯構成要件亦相同，顯係基於概括犯意反覆為之，為連續
    犯，依修正前刑法第五十六條規定論以修正前商業會計法第
    七十一條第一款一罪。被告甲○○提供自己身分證、印章等
    個人資料之方法幫助周錦榮（檢察官另案偵辦）連續填製不
    實會計憑證及幫助逃漏稅捐，核被告所為，係犯刑法第三十
    條第一項、修正前商業會計法第七十一條第一款之幫助連續
    商業負責人填製不實會計憑證罪及稅捐稽徵法第四十三條第
    一項之幫助逃漏稅捐罪，就違反商業會計法部分依刑法第三
    十條第二項規定，依正犯之刑減輕之。被告以一行為同時觸
    犯上開二罪，為想像競合犯，應依刑法第五十五條之規定，
    從重依幫助連續商業負責人填製不實會計憑證罪論處。爰審
    酌被告之素行、犯罪之動機、目的、手段、所生危害及犯罪
    後坦承犯行，態度良好等一切情狀，量處如主文所示之刑，
    並諭知易科罰金之折算標準。又按修正後刑法有關緩刑之規
    定，犯罪在新法施行前，新法施行後裁判，緩刑之宣告，應
    適用新法第七十四條之規定，有最高法院九十五年度第八次
    刑事庭會議紀錄可考，查被告未曾受有期徒刑以上刑之宣告
    ，有臺灣高等法院被告全國前案紀錄表在卷可稽，因一時失
    慮，偶罹刑典，事後已坦承犯行，深具悔意，經此刑之宣告
    後，應知警惕而無再犯之虞，本院因認暫不執行其刑為當，
    依上述說明，均應依修正後刑法第七十四條第一項第一款之
    規定予以宣告緩刑二年，以啟自新。
四、依刑事訴訟法第二百九十九條第一項前段、第二百七十三條
    之一第一項、第三百十條之二、第四百五十四條第一項、第
    二項，修正前商業會計法第七十一條第一款、稅捐稽徵法第
    四十三條第一項、刑法第二條第一項前段、第十一條前段、
    第三十條第一項、第二項、第五十五條、第七十四條第一項
    第一款、修正前刑法第四十一條第一項前段，九十五年七月
    一日修正施行前罰金罰鍰提高標準條例第二條，判決如主文
    。
五、如不服本判決，得自收受送達之翌日起十日內向本院提出上
    訴狀，上訴於本院第二審合議庭（須附繕本）。
本案經檢察官吳宗光到庭執行職務
中    華    民    國    95    年    12    月    27    日
                  刑事第十七庭  法  官  李幼妃
以上正本證明與原本無異
如不服本判決應於送達後10日內向本院提出上訴狀
                                書記官  強梅芳
中    華    民    國    95    年    12    月    27    日


司法院資訊處製作；財團法人民間司法改革基金會備份。
